臺灣嘉義地方法院民事判決　　　　　　　 99年度訴字第568號
原　　　告　Ａ女　　　 真實.
　　　　　　Ａ女之父　 真實.
　　　　　　Ａ女之母　 真實.
前列共同
訴訟代理人　顏伯奇律師
被　　　告　謝銘仁　
上列當事人間因被告妨害性自主案件，原告提起刑事附帶民事訴
訟，請求侵權行為損害賠償，經本院刑事庭裁定移送民事庭，本
院於民國100 年2 月11日言詞辯論終結，判決如下：
    主      文
被告應給付原告Ａ女新臺幣柒拾萬元，及自民國九十九年八月十
三日起至清償日止，按年息百分之五計算利息。
被告應給付原告Ａ女之父、Ａ女之母各新臺幣參拾萬元，及均自
民國九十九年八月十三日起至清償日止，各按年息百分之五計算
利息。
原告其餘之訴駁回。
訴訟費用由被告負擔百分之六十五，餘由原告負擔。
本判決第一項於原告Ａ女以新臺幣貳拾肆萬元供擔保後，得假執
行；本判決第二項得假執行。但被告如為原告Ａ女、Ａ女之父、
Ａ女之母各供擔保金新臺幣柒拾萬元、參拾萬元、參拾萬元後，
得分別免為假執行。
原告其餘假執行之聲請駁回。
    事實及理由
一、按行政機關、司法機關及軍法機關所製作必須公示之文書，
    不得揭露被害人之姓名、出生年月日、住居所及其他足資識
    別被害人身分之資訊，性侵害犯罪防治法第12條第2 項定有
    明文。本件原告Ａ女係主張被告有對其性侵害之犯行，依侵
    權行為損害賠償法律關係請求被告賠償損害，依前揭規定，
    本判決書就被害人即原告之身分識別資訊即不得揭露，爰就
    原告身分資訊以原告Ａ女及其父母Ｂ男、Ｃ女表示，而原告
    詳細身分識別資料，參見卷內對照表及相關筆錄所載，本院
    並將另發證明予原告，俾便其聲請執行或主張權利，合先敘
    明。
二、原告起訴主張：被告於民國○○年○月○○日晚上○時至○
    時許，先撥打電話至○○縣○○鄉之國立○○大學（下稱○
    ○大學）女生宿舍總機後，隨機按分機號碼，適為住宿該校
    女生宿舍女學生原告Ａ女（年籍、姓名資料詳卷）接聽，被
    告佯稱係該校教官，向原告Ａ女謊稱其收到一片原告Ａ女之
    性愛光碟，並詢問原告Ａ女與其男友是否有在外發生親密關
    係，套取原告Ａ女身高、頭髮長短、胸部大小等身體特徵後
    ，表示原告Ａ女符合光碟影片中女生之特徵，詢問原告Ａ女
    有無勇氣與拍攝影片之人談判，取回光碟，復表示這種事情
    應儘快處理，避免影片外流，其身為該校教官，須儘速為學
    生處理此事，且有認識友人可為Ａ女處理，居中協調取得該
    性愛光碟，避免光碟外流，並表示會暗中保護原告Ａ女，向
    原告Ａ女詢問其手機號碼，要求原告Ａ女立即至嘉義市「耐
    斯百貨」尋找其友人，原告Ａ女驚惶失措而信以為真，害怕
    不及時處理，性愛光碟外流，將遭受難堪、名節受損而身敗
    名裂，且因隻身住校，男友又遠在台北，復不敢讓他人知悉
    前揭情事，而遵循被告之指示獨自搭乘計程車前往赴約。被
    告旋於當晚9 時24分起至10時14分止，先後以○○市○區○
    ○路○○路口、○○公園大門、新生路○○號統一便利超商
    、○○國中側門右側之公用電話聯絡原告Ａ女，詢問原告Ａ
    女是否搭車前往及聯絡見面地點，且為加強原告Ａ女信任，
    向原告Ａ女誑稱其已先行交代友人需準備新臺幣（下同）三
    千元交予Ａ女，作為向談判時取回性愛光碟所需之費用，並
    更改地點為○○市○區○○路與○○路口之「○○○大賣場
    」停車場。俟原告Ａ女遵循指示抵達「○○○」停車場時，
    被告已駕駛車牌號碼○○- ○○○○號自用小客車在該賣場
    後門道路與○○路口處等待，見原告Ａ女在該處尋找相約之
    人，即搖下車窗向原告Ａ女招手，佯裝為○○大學教官介紹
    之該位友人，且表示這種事情較為隱密先上車再說，即邀請
    原告Ａ女上車。
    (一)被告於原告Ａ女坐上小客車副駕駛座後，即駕駛自用小客
      車停在該賣場東側停車場，於車內對原告Ａ女表示學校教
      官要其幫忙處理光碟事情，教官有說要先給妳三千元，不
      是援交的錢，是以備談判不時之需，旋交付原告Ａ女三千
      元，取得原告Ａ女信任後，復對原告Ａ女謊稱其為道上兄
      弟，為原告Ａ女取回性愛光碟需動用其錢財與人脈關係，
      故原告Ａ女須先付出代價云云，原告Ａ女因誤信遭他人偷
      拍性愛光碟，惟恐光碟外流名節受損，被告可為其處理及
      取回性愛光碟而不敢違抗，被告即以違反原告Ａ女意願之
      方式，親吻原告Ａ女、伸手進入衣內撫摸原告Ａ女乳房、
      臀部、伸手入內褲撫摸Ａ女下體，再以手指插入原告Ａ女
      下體性交得逞一次。
    (二)被告見原告Ａ女不敢反抗，食髓知味，復另行起意，以駕
      車搭載原告Ａ女前往與對方談判取回光碟為由，駕駛上述
      車輛搭載原告Ａ女，於當晚11時11分許，前往○○市○區
      ○○里○○路○段○○○號「○○○○休閒旅館」202 室
      。待原告Ａ女進入202 室後，被告旋將該室鐵門拉下，原
      告Ａ女在身心俱受壓制下而不敢反抗，被告即以違反原告
      Ａ女意願之方式，先在床上脫下原告Ａ女上衣，親吻胸部
      ，再脫下原告Ａ女褲子，將其陰莖插入原告Ａ女下體，繼
      之在浴室洗澡時以陰莖插入原告Ａ女下體，末於原告Ａ女
      洗完澡穿上衣服，表示要離開時，被告要求原告Ａ女為其
      手淫後，復脫下原告Ａ女衣服，以陰莖插入原告Ａ女下體
      而性交得逞，於翌日（○○日）零時57分許退房離去。被
      告不法性侵原告Ａ女，致原告Ａ女受有極大之恐懼及痛苦
      外，該痛苦記憶將伴隨原告Ａ女，對生活、婚姻、學業及
      工作發生極大影響，爰依侵權行為之規定，請求被告賠償
      一百萬元；又事發當時Ａ女尚未成年，Ａ女之父、Ａ女之
      母需對Ａ女進行長期精神輔導，更需注意Ａ女之精神狀況
      ，致Ａ女之父母亦受有極大精神痛苦，被告顯係侵害Ａ女
      之父、Ａ女之母基於父母關係之身分法益而情節重大，爰
      依民法第184 條第1 項前段、第195 條第1 項、第3 項規
      定請求等語，並聲明：被告應給付原告Ａ女一百萬元，給
      付Ａ女之父、Ａ女之母各五十萬元，及均自起訴狀繕本送
      達翌日起至清償日止，按週年利率百分之五計算之利息；
      原告願供擔保，請准宣告假執行。
三、被告則以：被告雖有與原告Ａ女發生性關係，係Ａ女以其經
    濟有困難，要求被告幫助，故讓Ａ女上其車輛，被告並不認
    識Ａ女，而被告不服刑事二審判決，因有很多重大之證據未
    經調查，被告已上訴第三審，被告係因誤會Ａ女意思，而與
    Ａ女發生性關係，並未強制性交，被告雖願意補償Ａ女及同
    意和解，但應待刑事判決確定後，再斟酌賠償事宜等語，資
    為抗辯，並聲明：原告之訴駁回；如受不利判決，願供擔保
    請准免為假執行。
四、經查：
  (一)本件原告主張之前揭事實，已據證人即告訴人原告Ａ女於警
    詢、偵查及刑事案件原審審理時證述甚詳，並有告訴人原告
    Ａ女指認被告之犯罪嫌疑人紀錄表、車牌○○- ○○○○號
    自用小客車車籍查詢及相片、○○○停車場相片、○○○○
    休閒旅館帳目清單與第202 號房照片及監視光碟片、告訴人
    原告Ａ女之行動電話通聯紀錄等可資佐證（見刑事警卷第15
    至23、31至59頁、刑事原審卷117 至171 頁），並經本院依
    職權調取本院刑事庭○○年度訴字第○○○號妨害性自主案
    件全卷影本可稽。
  (二)次查，被告違反原告Ａ女意願而為強制性交行為，已據證人
    原告Ａ女於警詢證稱：「謝銘仁對我性侵害確實是違反我的
    意願。我不敢反抗的原因是因，我真的深怕有如謝銘仁所說
    ，有我與男友之性愛光碟情事，而謝某又自稱是教官可以幫
    我把事情處理好，又叮嚀我不可將此事告訴任何人。於是他
    在車上及旅館對我性侵的行為，我都不敢反抗。而且當我到
    汽車旅館裡時，一樓鐵門已拉下，我與他進入二樓後，發現
    沒有所謂談判的第三者，我開始覺得受騙又害怕他有攜帶傷
    害我的器物對我不利，如果我抗拒反而會受到傷害，基於上
    述原因，我一直痛苦的隱忍不敢違抗。謝銘仁叫我坐在床上
    當時，就說他會幫我處理性愛光碟之事，也會保護我不再受
    傷，也不會讓事件曝光，於是他就開始動手脫掉我的衣物，
    親吻我的胸部及以陰莖插入我的陰道抽動，沒有多久他因為
    沒射精又叫我去浴室，又再次以陰莖插入我的陰道內。」等
    語（見刑事警卷第20、21頁）、「當時在○○○○旅館20 2
    室對我性侵時，我擔心他身上會有危險物品會傷害我，而且
    那是密閉式的空間我也怕逃不掉，所以不敢反抗。」等語（
    見刑事警卷第16頁）。復於偵查中檢察官訊問時結證稱：「
    他在車上好像有伸手進我胸罩摸我胸部，但我確定他手有伸
    進我內褲裡摸我下體，有親我嘴巴，摸我屁股，手指有伸進
    我的下體裡面。（檢察官問：妳有反抗說不要嗎？）答：他
    說那是代價，我想說、、、（沈默流淚）（檢察官問：他摸
    了你多久，他才停住？）答：我忘記了。（流淚）」等語（
    見偵查卷第23頁）；又結證稱；「我進入○○○汽車旅館，
    一直覺得他要帶我去看光碟，我想跟他發生關係之後，他應
    該會帶我去看，其實進汽車旅館時，我就知道不對，因為那
    個教官就再也沒有打電話來了，那時我發現被騙時，我有想
    到要跑，可是鐵門是關著的，而且汽車旅館很密閉。又怕他
    身上有帶什麼傷害的東西，所以我不敢抵抗，只想拖過去趕
    快離開。」等語（見偵查卷第25、26頁）；於刑事案件原審
    審理時亦結證稱：「（檢察官問：他之前講說他有伸進胸罩
    摸妳的胸部，他摸妳的下體可是妳的嘴巴都一直閉著，也包
    含妳剛講的部份，就是他做這些行為的時候妳有做什麼樣的
    反應？）證人答：他就說他就是要帶我去見那個友人，就直
    接、、、（證人哭泣），因為他花了三千塊借我，就是要付
    出這個代價之類的。（檢察官問：也就是除了三千塊之外他
    提到的是這一部份？）證人答：他就說這樣就是代價。（檢
    察官問：他是跟妳說處理這一件事情很麻煩？）證人答：對
    ，他說處理這件事情要用到他的人脈，又花到他的錢。（檢
    察官問：他當時有表示到他的權利？）證人答：嗯。（檢察
    官問：因為他說這是幫妳處理的代價，所以妳才沒有反抗，
    這是妳當時沒有反抗的原因？）證人答：對。」等語（見刑
    事原審卷第129 頁）；又證稱：「（檢察官問：他脫妳衣服
    的時候妳有做什麼樣子的表示？）證人答：那時候就是有不
    願意，可是他就說可是要妳的光碟，我就只是很害怕，我那
    時候就是完全已經無法思考了。（檢察官問：他有跟一開始
    在第一次○○○現場講一樣的話，就是講說這是什麼代價之
    類其他的話？）證人答：有，就是他有講到這是光碟的代價
    。」等語（見刑事原審卷135 、136 頁）；嗣於辯護人反詰
    問時證稱：「（辯護人問：妳已經知道被騙了，妳做什麼反
    應？妳有沒有問對方怎麼沒有談判的人或是說光碟在哪裡？
    妳做什麼反應？）證人答：因為我又不認識他，我也不知道
    他會對我做出什麼事情之類的，可能我知道他身上可能有帶
    刀什麼我也不確定，而且一直以來地點是他帶我去的，所以
    我也不知道到底安不安全，因為如果這個時間做反抗的話我
    覺得很危險，不知道接下來他是不是會對做危害我的事情，
    這個部份我也不知道，或者是真的想要去等，就是想要趕快
    把這件事情結束掉。（辯護人問：妳當下沒有想說要離開？
    ）證人答：我想要離開啊，可是那個地方是汽車旅館，那個
    沒有什麼聯繫的空間。（辯護人問：妳是說因為門關著，密
    閉的，所以妳沒有辦法跑掉是？）證人答：對。」等語（見
    刑事原審卷第141 、142 頁）；於審判長補充訊問時證稱：
    「（審判長問：妳在車子裡面有沒有反抗，所謂的反抗就是
    不讓他做對妳侵害的動作？）證人答：在車上他就說要換光
    碟，說是那個代價。（審判長問：妳沒有對他有拖或是推的
    動作是不是？妳是因為他要去拿光碟，所以妳沒有做這樣的
    反抗？）證人答：他就這樣子。」等語（見刑事原審卷第
    165 頁）此有前揭刑事卷宗及臺灣高等法院臺南分院○○年
    度上訴○○○號刑事判決附卷可按。參以證人原告Ａ女在刑
    事案件所為前揭證言觀之，可知原告Ａ女在○○○大賣場停
    車場任由被告為猥褻、性交行為，係因原告Ａ女社會經驗不
    足，誤信其與男友在外發生性關係時，遭他人偷拍性愛光碟
    ，惟恐光碟外流遭學校處分、同學、朋友嘲笑而名節受損，
    造成不可挽救之傷害，確信被告係該自稱教官者所稱可為其
    處理及取回性愛光碟之友人，為解決性愛光碟乙事，必須付
    出身體代價，其為順利取回光碟、避免事端擴大，在徬徨無
    助、孤立無援情形下，心理受到壓制而不敢違抗，致使被告
    即以此為由猥褻、性交得逞；被告與原告Ａ女在抵達「○○
    ○○○○旅館」房間內，於原告Ａ女進入房間後，被告即將
    該室鐵門拉下，迨原告Ａ女發現該室內並無其他談判之人，
    發覺有可能受騙後，惟因該房間密閉，鐵門已拉下，且與被
    告獨處，害怕被告攜帶器械，逃離困難，若抗拒會受傷害，
    又深怕被告確有其與男友之性愛光碟，事已至此，猶抱一絲
    希望，如付出身體代價，能取回性愛光碟，而欲趕快將事情
    處理，得以平安離開，在身心俱受壓制下而不敢反抗，屈從
    被告而與之為性交行為。復參以原告Ａ女於檢察官訊問時，
    詢及有無反抗說不要、他摸你多久才停住、你希望這件事如
    何處理時，三度流淚不語（見偵查卷第23、28頁），於刑事
    案件原審審理時，回答在車上遭被告撫摸胸、下體及手指伸
    入陰道時、被告有無戴保險套、有無質問被告來處理之人在
    何處、要求被告駕車載回學校不怕再被性侵害及聽見被告對
    其證言表示意見時，五度流淚哭泣（見刑事原審卷第129 、
    137 、142 、166 頁）等情觀之，足認原告Ａ女係在性自主
    權不自由之情形，分別遭被告二次性交得逞，始感悲傷難過
    而傷心不已。被告係以違反原告Ａ女意願之方式，而與原告
    Ａ女為性交行為，應可認定。再者，參以被告於本院審理時
    亦自承其並不認識Ａ女，有與原告Ａ女發生性關係等情（見
    本院卷第30頁）。而原告Ａ女係大學生且與被告不認識，又
    無恩怨、仇隙，尤無虛捏事故構陷被告入罪，自毀名節之理
    。又被告因妨害性自主案件，經本院刑事庭以○○年度訴字
    第○○○號刑事判決被告犯強制性交罪，處有期徒刑四年；
    又犯強制性交罪處有期徒刑六年；應執行有期徒刑九年六月
    ，並經臺灣高等法院臺南分院以○○年度上訴字第○○○號
    駁回上訴在案，此有前揭刑事判決附卷可憑（見本院卷第1
    至13、53至65頁）。均核與原告Ａ女所述情節相符，原告Ａ
    女所指遭被告強制性交等情，應堪採信。
  (四)至被告雖抗辯因係原告Ａ女以其經濟有困難，要求被告幫助
    ，故讓Ａ女上其車輛，其誤會Ａ女意思，而與Ａ女發生性關
    係，並未強制性交乙節。惟被告抗辯未違反原告Ａ女意願而
    為性交云云，既與前述事實及所憑之證據不符，顯係卸責之
    詞，不足採信。再者，被告載原告Ａ女於前往○○○○旅館
    ，原告Ａ女於接獲電話誤信遭他人偷拍性愛光碟後，因其男
    友人在台北，無法與其馬上前往處理，並未告知男友，迨進
    入○○○○旅館後，與被告獨處一室，空間密閉，逃脫不易
    ，求救無門，且被告在旁，恐遭不測之傷害，而原告Ａ女為
    順利取回性愛光碟，惟恐引起被告不快而未能取回，兼以原
    告Ａ女在○○○大賣場停車場已遭被告猥褻及以手指插入下
    體為性交行為，害怕遭其男友知悉，因而未將被騙受性侵乙
    事告知男友，亦屬情理之常；又原告Ａ女對於其離開○○○
    ○旅館後，被告要其坐計程車回去，其反要求被告駕車搭載
    回學校乙事，均先後證稱係希望學校附近之監視攝影機能拍
    攝到被告或其駕駛之車輛車牌（見警卷第16頁、刑事原審卷
    第142 頁），於原審作證時並進而證稱因事情都已發生了（
    按指遭被告性侵一事），為能查獲被告，不讓被告再有機會
    去傷害別人，始要求被告載其返回學校，此與一般被害人於
    受侵害，在冷靜思考後，希望保留被告犯罪證據，而採取之
    方式相同，此與常情相符。是以，被告抗辯未違反原告Ａ女
    意願，均不足採信。
五、按「因故意或過失，不法侵害他人之權利者，負損害賠償責
    任。故意以背於善良風俗之方法，加損害於他人者亦同。」
    、「不法侵害他人之身體、健康、名譽、自由、信用、隱私
    、貞操或不法侵害其他人格法益而情節重大者，被害人雖非
    財產上之損害，亦得請求賠償相當之金額；該規定於不法侵
    害他人基於父、母、子女或配偶關係之身分法益而情節重大
    者，準用之。」，民法第184 條第1 項、第195 條第1 項、
    第3 項分別定有明文。次按貞操權為獨立之人格權，其所保
    護之法益，在於任何人無分男女，惟有在自由意思下得為婚
    姻外之性交，不受他人不法干涉，即貞操權係以性的尊嚴及
    自主為內容之權利。被告既於前揭時、地，違反原告Ａ女意
    願，而以手指或性器插入原告Ａ女下體，核其所為，係不法
    侵害他人之貞操，另原告Ａ女之父、原告Ａ女之父母為於事
    發時為原告Ａ女之法定代理人，此有戶籍資料附卷可按，其
    對原告Ａ女有保護教養之責，此項身分法益受被告之不法侵
    害，原告Ａ女、原告Ａ女之父母分別依民法第195 條第1 項
    、第3 項規定，請求被告賠償精神慰撫金，於法有據。
六、末按，法院對於精神慰撫金之量定，應斟酌侵權行為人，並
    被害人之身分、地位及經濟狀況等關係定之；又以人格權遭
    遇侵害，受有精神上之痛苦，而請求慰藉金之賠償，其核給
    之標準，須斟酌雙方之身分、資力與加害程度及其他各種情
    形核定相當之數額。且所謂「相當」，應以實際加害情形與
    其名譽影響是否重大及被害人之身分、地位與加害人之經濟
    情況等關係定之（此有最高法院76年台上字第1908號判例、
    86年台上字第3537號判決意旨可資參照）。經查，原告Ａ女
    雖為國立○○大學之學生，但於98年度有該學校及政府機關
    之薪資所得2 萬7,567 元，名下無其他財產，原告Ａ女之父
    母分別為高中、國中畢業，於98年度之私人公司薪資及利息
    所得各為20萬餘元、13萬餘元，Ａ女之父名下有不動產十筆
    ，總財產價值286 萬餘元；被告為農專畢業、已婚，育有子
    女，現以販售健康食品為業，每月收入3 萬元，並有投資股
    票30餘萬元，名下無不動產等情，已據被告陳述在卷，並有
    原告等之戶籍資料，及本院稅務電子閘門財產所得調件明細
    表附卷足憑（本院卷第31頁、第20頁至第28頁），本院審酌
    被告已婚，並育有子女，未尊重女性性自主權利，竟為逞性
    慾而為前述行徑，且侵權手法精心計畫，惡性非輕，而原告
    Ａ女每次面對即流淚哭泣，所造成原告Ａ女身心受創程度非
    輕，暨兩造教育、身分、地位及經濟等一切情狀，與原告Ａ
    女及其父母所受痛苦之程度，而認原告Ａ女、Ａ女之父及Ａ
    女之母精神慰撫金之請求，分別以七十萬元、三十萬元、三
    十萬元為適當，逾此範圍之請求則屬過高，尚屬無據。
七、綜上所述，原告等依民法第184 條第1 項、第195 條第1 項
    、第3 項之法律關係，請求被告分別給付原告Ａ女、Ａ女之
    父及Ａ女之母依序為七十萬元、三十萬元、三十萬元，及均
    自起訴狀繕本送達翌日即99年8 月13日起至清償日止，按週
    年利率百分之五計算之利息，為有理由，應予准許。逾此範
    圍之請求，為無理由，應予駁回。
八、本判決所命給付金額，其中未逾50萬元部分，應依民事訴訟
    法第389 條第1 項第5 款宣告假執行；至兩造陳明願供擔保
    ，聲請宣告假執行或免為假執行，經核原告勝訴部分，合於
    法律規定，爰分別酌定相當之擔保金額宣告之；原告其餘假
    執行之聲請，因訴之駁回而失所依據，應併予駁回。
九、本件事證已臻明確，兩造其餘攻擊、防禦方法及舉證，經本
    院審酌後，認對於判決結果均無影響，爰不一一論述，併此
    敘明。
十、據上論結，本件原告之訴一部有理由，一部無理由，依民事
    訴訟法第79條、第85條第1 項前段、第389 條第1 項第5 款
    、第390 條第2 項、第392 條，判決如主文。
中    華    民    國   100    年    2     月    25    日
                  民事第一庭法  官  李文輝          
以上正本係照原本作成
如對本判決上訴須於判決送達後20日內向本院提出上訴狀如委任
律師提起上訴者，應一併繳納上訴審裁判費。
中    華    民    國  100     年    2     月    25    日
                            書記官  王博昭